臺灣花蓮地方法院小額民事判決
111年度花小字第199號
原      告  黃瓊玉  
兼
訴訟代理人  楊俊德  
被      告  葉泓志  
            林以妍  
上列當事人間請求侵權行為損害賠償事件，本院於民國111年8月
24日言詞辯論終結，判決如下：
    主      文
被告葉泓志應給付原告楊俊德新臺幣(下同)56,000元，及自民國
111年6月28日起至清償日止，按週年利率百分之5計算之利息。
原告其餘之訴駁回。
訴訟費用1,000元，由被告葉泓志負擔576元，餘由原告黃瓊玉負
擔。
原告勝訴部分得假執行。但被告葉泓志以56,000元為原告預供擔
保，得免為假執行。　
    事實及理由
壹、程序方面：
一、按訴狀送達後，原告不得將原訴變更或追加他訴，但請求之
    基礎事實同一者、不甚礙被告之防禦及訴訟之終結者，不在
    此限，民事訴訟法第255條第1項第2款、第7款分別定有明文
    。查本件原僅由原告黃瓊玉起訴，並聲明：「被告應連帶給
    付原告黃瓊玉新臺幣（下同）97,270元，及自起訴狀繕本送
    達翌日起至清償日止，按年息5%計算之利息。」；嗣於民國
    111年6月22日本院言詞辯論期日，楊俊德當庭請求追加為原
    告，並在原起訴聲明外，另追加備位聲明：「被告葉泓志應
    給付原告楊俊德56,000元，及自起訴狀繕本送達翌日起至清
    償日止，按年息5%計算之利息。」，業經本院依民事訴訟法
    第261條第2項規定送達該期日筆錄予被告（見卷頁第122-12
    3、127-129頁）。經核原告楊俊德所為訴之追加，核與上揭
    規定相符，應予准許。
二、本件被告經合法通知，均未於言詞辯論期日到場，核無民事
    訴訟法第386條各款所列情事，爰依原告聲請，由其一造辯
    論而為判決，合先敘明。
貳、實體方面：
一、原告主張：被告葉泓志於民國111年1月23日上午8時16分許
    ，酒後且無照駕駛車牌號碼000-0000號自用小客車（為被告
    林以妍所有，下稱被告汽車），行經花蓮縣吉安鄉吉安路一
    段與太昌路口，追撞由原告楊俊德駕駛停等紅燈之車牌號碼
    000-0000號自小客車（為原告黃瓊玉所有，下稱原告汽車）
    。雖兩造曾於111年2月16日就本件車禍事故達成和解，並推
    由原告楊俊德、被告葉泓志（即本件車禍事故之駕駛人）簽
    立和解書，約定由被告葉泓志賠償新臺幣（下同）56,000元
    予原告楊俊德（下稱系爭和解契約），惟被告葉泓志並未依
    約履行。又黃瓊玉因本件車禍事故實際受有原告汽車修車費
    51,270元、代步賠償金35,000元、工資損失6,000元及精神
    慰撫金5,000元之損害，自得不受系爭和解契約限制向被告
    葉泓志求償；而被告林以妍明知被告葉泓志飲酒，仍讓被告
    葉泓志危險駕駛，亦應連帶負損害賠償責任。為此，爰依侵
    權行為法律關係、系爭和解契約法律關係為先、備位之請求
    。並聲明：
　　㈠先位聲明：被告應連帶給付原告黃瓊玉97,270元，及自起
      訴狀繕本送達之翌日起至清償日止，按年息5%計算之利息
      。
　　㈡備位聲明：如主文第1項所示。
二、被告經合法通知，均未於言詞辯論期日到場，亦未提出書狀
    作何聲明陳述。
三、本院之判斷：
  ㈠本件先位聲明（即黃瓊玉之訴），為無理由。
　　⒈本件車禍事故原告與被告葉泓志間已成立系爭和解契約，
      原告黃瓊玉不得再向被告葉泓志求償。
　　  ⑴按稱和解者，謂當事人約定，互相讓步，以終止爭執或
        防止爭執發生之契約，又和解有使當事人所拋棄之權利
        消滅及使當事人取得和解契約所訂明權利之效力，民法
        第736條、第737條定有明文。
　　　⑵本件車禍事故發生後，原告與被告葉泓志曾達成和解，
        並因當天駕車之人為被告葉泓志、原告楊俊德，始由該
        2人分別擔任甲方、乙方，而簽立系爭和解契約，約定
        由被告葉泓志賠償原告楊俊德56,000元，並應於111年2
        月21日下午5時前給付30,000元，再於同月26日下午5時
        前給付尾款26,000元等情，業為原告所陳明，復有系爭
        和解書附卷可證(見卷第55、122、134頁)。是原告黃瓊
        玉既曾參與和解並同意由原告楊俊德列名與被告葉泓志
        簽立系爭和解契約，自應同受系爭和解契約拘束。再者
        ，經審視系爭和解契約之和解條件第2點所載：「嗣後
        無論任何情形乙方不得再向甲方要求其他賠償，並不得
        再有異議並拋棄民刑事訴訟法上一切追訴權，...。」
        等語，足認原告與被告葉泓志已以系爭和解契約為本件
        車禍事故之最終解決之方案。從而，原告僅得依系爭和
        解契約請求被告葉泓志履行和解條件，不得僅因被告葉
        泓志未依約履行，遂追復爭執並為如先位之訴之請求。
　　⒉原告黃瓊玉主張被告林以妍應就本件車禍事故負賠償責任
      ，為無理由。
　　　⑴本件原告黃瓊玉主張被告林以妍應就本件車禍事故負賠
        償責任，係以被告林以妍為被告汽車之車主，且於本件
        車禍事故發生時共乘在車內，自有允許或容任被告葉泓
        志酒醉駕車情事，而應負侵害行為責任為據。
　　　⑵惟查，被告葉泓志於本件車禍事故發生後，雖經警測得
        有酒精反應，惟其吐氣所含酒精濃度僅為每公升0.15毫
        克，未達刑法第185條之3第1項第1款之每公升0.25毫克
        之法定標準；又被告葉泓志嗣經警111年1月23日9時41
        分許至同日9時45分許，施以「測試觀察」、「直線測
        試」與「平衡動作」等測試，結果並「無」步行左右搖
        晃、腳步不穩、腳步離開測試的直線、身體前後或左右
        搖擺不定、手腳部顫抖、身體無法保持平衡、以手臂來
        保持平衡等酒醉等情，經花蓮地方檢察署檢察官偵查後
        ，以被告葉泓志於本件車禍事故發生時之操控汽車之能
        力，與一般未曾飲酒之汽車駕駛人對照，未有異常之情
        形，認其公共危險罪嫌不足，而以111年度偵字第953號
        為不起訴處分，有該不起訴處分書附卷可參(見卷第101
        -103頁）。是本件既無證據認被告葉泓志之酒精反應足
        以影響其注意力而導本件車禍事故發生，則原告黃瓊玉
        以被告林以妍允許或容任被告葉泓志酒醉駕車為由，主
        張被告林以妍亦應負損害賠償責任，即屬無據。自難僅
        因被告林以妍為被告汽車之車主，且於本件車禍事故發
        生時共乘在車內，遂認其應就本件車禍事故負責。
　　⒊綜上，本件原告黃瓊玉先位之訴，為無理由。　　
　㈡本件備位聲明（即原告楊俊德之訴），為有理由。
　　⒈原告黃瓊玉先位之訴既無理由，本院自應就備位之訴予以
      審理。　　
　　⒉查原告與被告葉泓志就本件車禍事故已達成和解，並由被告葉泓志、原告楊俊德簽立系爭和解契約，約定由被告葉泓志賠償原告楊俊德56,000元，並應於111年2月21日下午5時前給付30,000元，再於同月26日下午5時前給付尾款26,000元，惟被告葉泓志並未依約履行等情，已如前揭㈠、⒈、⑵所述。而被告葉泓志已於相當時期受合法通知，未於言詞辯論期日到場，亦未提出書狀作任何聲明或陳述以供本院審酌，依民事訴訟法第436條之23、第436條第2項、第280條第3項前段準用同條第1項前段之規定，視同自認。綜上，堪信原告楊俊德就備位之訴主張為真實，是其依系爭和解契約請求被告葉泓志給付56,000元，自屬有據，應予准許。
　　⒊按遲延之債務，以支付金錢為標的者，債權人得請求依法
      定利率計算之遲延利息；而應付利息之債務，其利率未經
      約定，亦無法律可據者，週年利率為百分之5，民法第233
      條第1項本文及第203條定有明文。本件系爭和解契約關於
      和解金給付定有履行期限，已如上述，被告葉泓志逾越上
      開期限，即應負遲延責任，而本件原告楊俊德係於111年6
      月27日言詞辯論期日以言詞追加備位之訴，並無起訴狀送
      達，是其聲明以「起訴狀繕本送達翌日」起算備位之訴之
      遲延利息，自應以「該言詞辯論筆錄送達翌日」為準，而
      該言詞辯論筆錄係於111年6月27日送達被告葉泓志，有卷
      附送達證書可憑（見卷第127頁），是原告請求自送達翌
      日即111年6月28日起至清償日止，按年息5%計算之利息，
      既未在系爭和解契約所定履行期限之前，對被告葉泓志亦
      無不利，自無不可，應予准許。
四、綜上所述，原告黃瓊玉先位之訴為無理由，應予駁回；原告
    楊俊德備位之訴，為有理由，應予准許。爰判決如主文第1
    、2項所示。　　　
五、本件原告勝訴部分，係適用小額訴訟程序所為被告敗訴之判
    決，依民事訴訟法第436條之20規定，應依職權宣告假執行
    。另依民事訴訟法第436條之23、第436條第2項、第392條第
    2項，依職權為被告以預供擔保，得免為假執行之宣告。
六、本件事證已臻明確，兩造其餘攻擊防禦方法及舉證，核於判
    決結果不生影響，爰不一一論斷，附此敘明。
七、依民事訴訟法第436條之19、第79條之規定，依職權確定訴
    訟費用額為1,000元（第一審裁判費），並諭知其中576元應
    由被告葉泓志負擔，餘由原告黃瓊玉負擔。
中　　華　　民　　國　　111 　年　　9 　　月　　 2　　日
                  花蓮簡易庭  法　官　李立青  　
以上正本係照原本作成。
如不服本判決，應於送達後20日內，向本院提出上訴狀（上訴狀
應表明上訴理由）並繳納上訴審裁判費；如於本判決宣示後送達
前提起上訴者，應於判決送達後20日內補提上訴理由書（須按對
造人數附繕本）。
如委任律師提起上訴者，亦應一併繳納上訴審裁判費。
對於小額程序之第一審判決之上訴，非以其違背法令之理由，不
得為之。且上訴狀內應記載表明（一）原判決所違背之法令及其
具體內容。（二）依訴訟資料可認為原判決有違背法令之具體事
實者。
中　　華　　民　　國　　111 　年　　9 　　月　　6 　　日
                              書記官  林政良